臺灣高等法院刑事判決
110年度上訴字第3054號
上  訴  人  
即  被  告  許育綸



上列上訴人即被告因詐欺等案件，不服臺灣桃園地方法院110年
度審金訴字第128號，中華民國110年8月30日第一審判決（起訴
案號：臺灣桃園地方檢察署109年度偵字第36330號），提起上訴
，本院判決如下：
    主  文
原判決撤銷。
許育綸犯三人以上共同詐欺取財罪，處有期徒刑壹年壹月；又犯
三人以上共同詐欺取財罪，處有期徒刑壹年壹月。未扣案之犯罪
所得新臺幣叁仟元沒收，於全部或一部不能沒收或不宜執行沒收
時，追徵其價額。
    事  實
一、許育綸於民國109年8月初某日，加入余聲賢（所涉三人以上
    共同詐欺取財罪嫌部分，另由員警追查中）與其餘姓名、年
    籍均不詳等成年人所組成之詐欺集團，由許育綸負責提領詐
    欺所得款項轉交余聲賢及本案詐欺集團成年成員，而與余聲
    賢及其等所屬詐欺集團成年成員共同意圖為自己不法之所有
    ，基於三人以上共同詐欺取財及洗錢之犯意聯絡，由許育綸
    於109年9月中旬某日向不知情之友人鄭光佑借得其所申辦之
    玉山商業銀行股份有限公司（下稱玉山銀行）帳號000-0000
    000000000號帳戶（下稱本案帳戶）之提款卡暨密碼，並將
    本案帳戶帳號告知余聲賢後，即由所屬詐欺集團之某成年成
    員以各如附表「詐欺方式」欄所示對附表「被害人/告訴人
    」欄所示之人施以詐術，致各如附表「被害人/告訴人」欄
    所示之人陷於錯誤，乃各依指示，於附表「轉帳時間」欄所
    示時間，分別將附表「詐欺金額」欄所示款項轉帳至本案帳
    戶內。許育綸旋依所屬詐欺集團之某成年成員指示，於附表
    「提領時間、金額及地點」欄所示時間、地點提領前開附表
    「被害人/告訴人」欄所示之人所轉帳至本案帳戶內之款項
    後，至指定地點交付余聲賢，而輾轉交付予詐欺集團上手，
    以此等迂迴層轉之方式，掩飾詐欺犯罪所得之本質及去向，
    許育綸並因而獲得新臺幣（下同）3,000元之報酬。嗣附表
    「被害人/告訴人」欄所示之人察覺受騙而報警處理，始知
    上情。
二、案經鍾清菊訴由桃園市政府警察局大園分局報告臺灣桃園地
    方檢察署（下稱桃園地檢署）檢察官偵查起訴。
    理  由
一、證據能力方面
  ㈠按被告以外之人於審判外之言詞或書面陳述，雖不符刑事訴
    訟法第159條之1至第159條之4之規定，而經當事人於審判程
    序同意作為證據，法院審酌該言詞陳述或書面陳述作成時之
    情況，認為適當者，亦得為證據；當事人、代理人或辯護人
    於法院調查證據時，知有第159條第1項不得為證據之情形，
    而未於言詞辯論終結前聲明異議者，視為有前項之同意；刑
    事訴訟法第159條之5定有明文。查本判決下列認定事實所引
    用之被告以外之人於審判外所為之供述證據資料，公訴人及
    上訴人即被告許育綸（下稱被告）對本院提示之卷證，均表
    示對於證據能力沒有意見而不予爭執，且迄至言詞辯論終結
    前亦未再聲明異議（見本院卷第59、83頁），本院審酌上開
    證據資料製作時之情況，尚無違法不當或證明力明顯過低之
    瑕疵，亦認以之作為證據，應屬適當。
  ㈡本判決下列認定事實所引用之非供述證據，並無證據證明係
    公務員違背法定程序取得之證據，且與本件待證事實具有自
    然之關聯性，均得作為證據。
二、認定事實所憑之證據及理由
  ㈠上開事實欄一所示之犯罪事實，迭據被告於警詢、偵查、原
    審準備程序、審理時及本院準備程序、審理時均坦承不諱（
    見桃園地檢署109年度偵字第36330號卷《下稱偵卷》第8頁反
    面至第11頁、第143至145頁、原審審金訴卷第116、121頁，
    本院卷第57、85頁），核與證人即被害人謝雪如、證人即告
    訴人鍾清菊、證人杜劭倫、謝宇翔證述（見偵卷第23頁反面
    至第27頁、第43頁、第47頁反面至第51頁、第129至130、17
    5至183頁）之情節相符，並有內政部警政署反詐騙諮詢專線
    紀錄表、受理詐騙帳戶通報警示簡便格式表、金融機構聯防
    機制通報單、本案帳戶之帳戶個資檢示、車輛詳細資料表（
    車牌：000-0000、車主：廖騰瑜）、監視器翻拍照片、被告
    提領畫面截圖、告訴人鍾清菊之存摺封面暨內頁照片及網路
    轉帳交易畫面截圖、玉山銀行個金集中部109 年12月23日玉
    山個(集中) 字第1090152981號函檢附鄭光佑之顧客基本資
    料、帳戶交易明細、桃園市政府警察局大園分局110 年2 月
    1 日園警分刑字第10900368294 號函檢附警詢筆錄、臺新銀
    行開戶資料暨交易明細、被害人謝雪如之LINE對話紀錄截圖
    等證據資料在卷可稽（見偵卷59至61、63、65、67至83、16
    1至165、167至207頁），是依上述補強證據已足資擔保被告
    上開任意性自白與事實相符，應可採信。
  ㈡按洗錢之前置犯罪完成，取得財產後所為隱匿或掩飾該財產
    的真實性質、來源、所在地、處置、轉移、相關的權利或所
    有權之行為，固為典型洗錢行為無疑，然於犯罪人為前置犯
    罪時，即提供帳戶供犯罪人作為取得犯罪所得之人頭帳戶，
    或於其後交付犯罪所得款項製造金流斷點，致無法查得犯罪
    所得流向等，均會產生掩飾或隱匿該犯罪不法所得真正去向
    之洗錢效果。亦即，從犯罪者之角度觀察，犯罪行為人為避
    免犯行遭查獲，會盡全力滅證，但對於犯罪之成果即犯罪所
    得，反而會盡全力維護，顯見洗錢犯罪本質上本無從確知犯
    罪行為之存在，僅為合理限制洗錢犯罪之處罰，乃以不法金
    流與特定犯罪有連結為必要。是以，依犯罪行為人取得該不
    法金流之方式，已明顯與洗錢防制規定相悖，有意規避洗錢
    防制規定，為落實洗錢防制，避免不法金流流動，自不以提
    供帳戶為限，亦包括取得款項後，將款項交予犯罪組織之其
    他成員，致無法或難以追查犯罪所得去向之洗錢結果。本次
    修法既於立法理由中明示掩飾不法所得去向之行為亦構成洗
    錢，則以匯款或交付現金等方式，致產生掩飾或隱匿不法犯
    罪所得真正去向之行為，亦屬洗錢防制法第14條第1項所規
    範之洗錢類型（最高法院108年度台上字第1744號判決意旨
    參照）。查被告於提領詐騙款項後，將款項攜至指定地點交
    付予共犯余聲賢，製造金流之斷點，致無從或難以追查前揭
    犯罪所得，而掩飾或隱匿該犯罪所得之去向，自屬洗錢防制
    法所規範之洗錢行為。
  ㈢按共同正犯之成立，祇須具有犯意之聯絡，行為之分擔，既
    不問犯罪動機起於何人，亦不必每一階段犯行，均經參與（
    最高法院34年上字第862號判例意旨參照）；共同正犯間，
    非僅就其自己實施之行為負其責任，並在犯意聯絡之範圍內
    ，對於他共同正犯所實施之行為，亦應共同負責（最高法院
    32年上字第1905號判例意旨參照）。換言之，共同實施犯罪
    行為之人，在合同意思範圍以內，各自分擔犯罪行為之一部
    ，相互利用他人之行為，以達其犯罪之目的者，即應對於全
    部所發生之結果，共同負責。另共同正犯之意思聯絡，原不
    以數人間直接發生者為限，即有間接之聯絡者，亦包括在內
    ，如甲分別邀約乙、丙犯罪，雖乙、丙間彼此並無直接之聯
    絡，亦無礙於其為共同正犯之成立（最高法院77年台上字第
    2135號判例意旨參照）。查一般詐欺集團之犯罪型態及模式
    ，自收集被害人個人資料、撥打電話等方式實行詐欺、提領
    詐得款項、繳回贓款、分贓等各階段，乃需由多人縝密分工
    方能完成之集團性犯罪，倘其中有任一環節脫落，顯將無法
    順遂達成詐欺集團詐欺取財之結果。被告於加入本案詐欺集
    團後，雖非居於核心地位，亦未自始至終參與各階段之犯行
    ，然其主觀上對該詐欺集團呈現細密之多人分工模式及彼此
    扮演不同角色、分擔相異工作而屬有結構性組織等節，已有
    所認知，且其所參與者既係本件整體詐欺取財犯罪計畫不可
    或缺之重要環節，而與本案詐欺集團其他成員間，在合同意
    思範圍內，各自分擔犯罪行為之一部，彼此相互利用他人之
    行為，最終共同達成其等詐欺取財犯罪之目的，則被告自應
    就其參與之詐欺取財犯行，同負全責。是被告與共犯余聲賢
    及所屬本案詐欺集團成年成員間，就事實欄一所載之犯行，
    均有犯意聯絡及行為分擔甚明。
  ㈣綜上所述，本案事證明確，被告確實有為事實欄一各如附表
    所示之三人以上共同詐欺取財及一般洗錢等犯行，堪予認定
    。
三、論罪
  ㈠核被告如事實欄一所為，係犯刑法第339條之4第1項第2款之
    三人以上共同詐欺取財罪及洗錢防制法第14條第1項、第2條
    第2款之一般洗錢罪。
  ㈡被告與余聲賢及所屬本案詐欺集團成年成員間，就事實欄一
    所示犯行，具犯意聯絡及行為分擔，屬共同正犯。
　㈢被告利用不知情之鄭光佑提供本案帳戶，以遂行三人以上共
    同詐欺取財及一般洗錢等犯行，均為間接正犯
　㈣被告就附表編號1①、②所示款項，係持同一本案帳戶提款卡提
    領款項，於密接之時、地，均基於對同一被害人遂行詐欺取
    財之目的，乃侵害同一法益，堪認其主觀上係基於單一犯意
    接續所為，各該行為獨立性薄弱，依社會通念，難以強行分
    開，應論以接續犯。　
  ㈤被告三人以上共同詐欺取財及一般洗錢之行為雖非同一，然
    二者仍有部分合致，且被告實施三人以上共同詐欺取財行為
    乃以洗錢犯行作為目的，自不能將三人以上共同詐欺取財及
    一般洗錢犯行論以數行為，而予以併罰，以免過度評價，故
    其如事實欄一所載三人以上共同詐欺取財及一般洗錢等犯行
    ，均應論以一行為觸犯數罪名之想像競合犯，各依刑法第55
    條規定，均從一重以三人以上共同詐欺取財罪處斷。
　㈥被告與共犯余聲賢及所屬詐欺集團成年成員就事實欄一所載
    各如附表編號1、2所示，共同對被害人謝雪如、告訴人鍾清
    菊2 人實施詐術以騙取金錢之行為，係侵害不同被害人之財
    產法益，且犯罪時間可以區分，詐騙過程亦有差異，是其對
    被害人謝雪如、告訴人此2部分之三人以上共同詐欺取財犯
    行，自應評價為犯意各別、行為互殊之獨立之數罪，而應予
    分論併罰。
　㈦想像競合犯之處斷刑，本質上係「刑之合併」。其所謂從一
    重處斷，乃將想像競合犯組成之評價上數罪，合併為科刑一
    罪，其所對應之刑罰，亦合併其評價上數罪之數法定刑，而
    為一個處斷刑。易言之，想像競合犯侵害數法益者皆成立犯
    罪，論罪時必須輕、重罪併舉論述，同時宣告所犯各罪名，
    包括各罪有無加重、減免其刑之情形，亦應說明論列，量刑
    時併衡酌輕罪部分量刑事由，評價始為充足，然後依刑法第
    55條前段規定「從一重處斷」，非謂對於其餘各罪可置而不
    論。因此，法院決定處斷刑時，雖以其中最重罪名之法定刑
    ，做為裁量之準據，惟於裁量其輕重時，仍應將輕罪合併評
    價在內（最高法院108年度台上字第4405、4408號判決意旨
    參照）。洗錢防制法第16條第2項規定：「犯前2條之罪，在
    偵查或審判中自白者，減輕其刑。」準此，被告於偵、審判
    中就其將贓款交付不詳上游成員一節均自白不諱，於本院審
    理時亦坦認一般洗錢犯行，依上開規定原應減輕其刑，雖其
    一般洗錢罪屬想像競合犯其中之輕罪，自應於科刑審酌時衡
    酌該部分減輕其刑事由，一併敘明。
四、不另為免訴諭知
　㈠公訴意旨略以：被告除涉犯前開加重詐欺、洗錢罪外，尚涉
    有組織犯罪防制條例第3條第1項後段之參與犯罪組織罪嫌云
    云。
　㈡按案件有曾經判決確定者，應諭知免訴之判決，刑事訴訟法
    第302條第1款定有明文。又行為人於參與同一詐欺集團之多
    次加重詐欺行為，因部分犯行發覺在後或偵查階段之先後不
    同，肇致起訴後分由不同之法官審理，為裨益法院審理範圍
    明確、便於事實認定，即應以數案中「最先繫屬於法院之案
    件」為準，以「該案件」中之「首次」加重詐欺犯行與參與
    犯罪組織罪論以想像競合。縱該首次犯行非屬事實上之首次
    ，亦因參與犯罪組織之繼續行為，已為該案中之首次犯行所
    包攝，該參與犯罪組織行為之評價已獲滿足，自不再重複於
    他次詐欺犯行中再次論罪，俾免於過度評價及悖於一事不再
    理原則（最高法院109年度台上字第3945號判決意旨參照）
    。
　㈢查本件被告固有上揭參與犯罪組織之犯行，然其前因參與同
    一詐欺集團之加重詐欺等案件，已先繫屬於臺灣桃園地方法
    院，並經該院以110年度訴字第160號判決判處罪刑，而於11
    0年4月21日確定在案（下稱前案），有本院被告前案紀錄表
    及上開裁判在卷可按（見本院卷第34至35頁）。是依前開說
    明，上揭前案中之「首次」加重詐欺犯行，方屬應與被告參
    與犯罪組織犯行論以想像競合之「首次」加重詐欺犯行，本
    案加重詐欺犯行僅單獨論罪科刑即可，而無於本案再審究被
    告參與犯罪組織罪之餘地。
　㈣準此，公訴意旨認被告涉有參與犯罪組織罪嫌，然其所涉此
    部分罪嫌，應屬上揭前案起訴效力所及之審理範圍，自應由
    上揭前案審理，乃檢察官誤於本案重行起訴，於法即有未合
    ，而上揭前案判決業已確定，依上揭法律規定，此部分本應
    諭知免訴之判決，然因公訴意旨認此部分與前揭加重詐欺罪
    部分有想像競合犯之裁判上一罪關係，是爰就此部分不另為
    免訴之諭知。　　
五、上訴之判斷
  ㈠原審以被告罪證明確，因予論罪科刑，固非無見。惟查：
　⒈法院裁定進行簡式審判程序後，必以被告全部有罪之判決為
    限。倘認被告之有罪之陳述仍有疑義或有不宜為有罪實體判
    決之情形者，自應依刑事訴訟法第273條之1第2項撤銷原裁
    定，改行通常審判程序，方屬適法。一部無罪、免訴或不受
    理諭知之案件 (含一部事實，不另為無罪、免訴或不受理諭
    知之情形) ，均不得或不宜為簡式審判（本院暨所屬法院94
    年法律座談會刑事類提案第28號法律問題研討結果意旨參照
    ）。查原審因被告於原審準備程序中就被訴事實為有罪之陳
    述，經原審告知簡式審判程序之旨，並聽取當事人之意見後
    ，原審合議庭乃依刑事訴訟法第273條之1第1項規定，裁定
    改由受命法官獨任依簡式審判程序審理（見原審審金訴卷第
    113頁報到單所載），則如上說明，原審裁定進行簡式審判
    程序後所為之有罪判決，必以被告全部有罪之判決為限，乃
    原審以簡式審判程序審理後，就被告上揭被訴組織犯罪防制
    條例第3條第1項後段之參與犯罪組織罪嫌部分，於原判決事
    實及理由欄四部分為不另為免訴之諭知（見原判決第5頁第1
    5行至第6頁第13行），尚有未合。　
　⒉原判決引用起訴書之記載而於事實部分認定鄭光佑屬不知情
    而提供本案帳戶予被告作為被害人謝雪如、告訴人鍾清菊匯
    入詐欺款項並提領使用，惟於理由欄並未說明此部分屬間接
    正犯，亦有未合。
　⒊按刑之量定，乃法律賦予法院自由裁量之事項。法院於科刑
    時，應以行為人之責任為基礎，並審酌一切情狀，應兼衡有
    利與不利行為人之各種情狀，而為決定，尤應注意刑法第57
    條所列各款事項，以為科刑輕重之標準。此項科刑審酌之具
    體情形，自應依刑事訴訟法第310條第3款規定，於判決理由
    內為記載。本件原判決理由載敘：被告於偵、審判中就其將
    贓款交付不詳上游成員一節均自白不諱，於原審審理時亦坦
    認一般洗錢犯行，依上開規定原應減輕其刑，雖其一般洗錢
    罪屬想像競合犯其中之輕罪，惟原審於量刑時仍一併衡酌該
    部分減輕其刑事由等語（見原判決第4頁第2至6行）。倘若
    無訛，旨似說明被告就其洗錢犯行於偵查、審判中自白，雖
    無法依洗錢防制條例第16條第2項規定減輕其刑，然得執為
    審酌其犯罪後態度之有利事項。惟原判決就此有利於被告之
    科刑事項，其理由內並未見有何說明，僅制式略載以：「兼
    衡被害人及告訴人所受之損害、被告參與之程度、犯後坦承
    犯行之態度、素行及斟酌被告之智識程度及生活狀況，且尚
    未賠償被害人及告訴人等一切情狀，各量處如主文所示之刑
    ，並定應執行刑」等語而為量刑審酌，原審究否已經審酌，
    即欠明確（最高法院110年度台上字第4613號判決意旨參照
    ）。依上開說明，自難謂無審酌未盡及理由矛盾、理由欠備
    之違法，亦有未合。
　㈡被告提起本件上訴，其上訴意旨略以：伊於警詢、偵查中均
    自白全部犯罪事實及過程，最後在法庭也照實承認犯罪，也
    有交出上游1人，被告應符合自白減刑的規定，原審仍然重
    判1年8月（按指應執行刑部分），顯然有違立法意旨，被告
    出入社會，年輕識淺，加上小兒剛出生，經濟非常拮据，禁
    不住利誘，貪圖小利，今有此次教訓，終生謹記，隨時警惕
    ，請求從輕量刑等語。原判決既未實質審酌上開對被告原得
    依洗錢防制條例第16條第2項減刑之對被告有利科刑事項，
    則被告上訴指稱原審量刑過重，請求從輕量刑等語，為有理
    由，且原判決並有上揭不得或不宜依簡式審判程序判決、漏
    未就鄭光佑屬間接正犯為說明等違誤，自應由本院予以撤銷
    改判。
六、科刑審酌事項
    爰以行為人之責任為基礎，審酌被告不思循正當途徑賺取所
    需，加入本案詐欺集團擔任提領詐欺款項之車手，遂行詐欺
    集團財產犯罪，造成被害人謝雪如、告訴人鍾清菊受有財產
    損失，且隱匿、掩飾犯罪所得去向，且隱匿或掩飾該等特定
    犯罪所得之去向及所在，使檢警單位難以追緝，顯見其法治
    觀念已有嚴重偏差，所為顯不可取；惟念其犯後迭於警詢、
    偵查、原審及本院審理中，均對事實欄一所載犯行坦承不諱
    ，足見其確有悔意，其所為洗錢防制法第14條第1項、第2條
    之一般洗錢罪犯行，原應依洗錢防制法第16條第2項予以減
    刑，乃因想像競合犯之從一重處斷刑之故，而未予適用，惟
    仍無礙於輕罪及一般洗錢罪之科刑評價，此部分屬被告符合
    洗錢防制法第16條第2項減刑規定之有利量刑因子，本院並
    予斟酌考量，另兼衡其於本案詐欺集團之參與情節、擔任之
    分工角色、犯罪動機、目的、手段、素行、被害人謝雪如
　　、告訴人鍾清菊所受損害程度、被告自述本案獲利3,000元
    （見原審審金訴卷第121頁），衡酌被告於本院審理時自陳
    高職肄業之智識程度、曾做臨時工、月薪約3萬元、離婚、
    有1個2歲幼子由其母親照顧之生活狀況（見本院卷第86頁）
    等一切情狀，各改量處如主文第2項所示之刑。　
七、沒收
　  被告於原審審理時業供承本案犯罪所得為3,000元，已說明
    如上，此3,000元之犯罪所得並未扣案，另被告於原審審理
    時供稱：全部提領完最後交給上手時，才拿到3,000元報酬
    （見原審審金訴卷第121頁），堪認被告係於事實欄一所載
    如附表編號2所示犯行後，方取得前開3,000元之報酬，故此
    部分被告犯罪所得，爰依刑法第38條之1第1項前段、第3項
    規定，在被告所犯就事實欄一所載如附表編號2所示犯行項
    下宣告沒收，於全部或一部不能沒收或不宜執行沒收時，追
    徵其價額。
據上論斷，應依刑事訴訟法第369條第1項前段、第364條、第299
條第1項前段，判決如主文。
本案經檢察官盧奕勳提起公訴，被告提起上訴，檢察官鄭堤升到
庭執行職務。
中　　華　　民　　國　　110 　年　　12　　月　　30　　日
                  刑事第二十一庭審判長法　官  林怡秀
　　　　　　　　　　　　　　　　  　  法　官  劉元斐
                                      法　官  蔡羽玄
以上正本證明與原本無異。
如不服本判決，應於收受送達後20日內向本院提出上訴書狀，其
未敘述上訴之理由者並得於提起上訴後20日內向本院補提理由書
（均須按他造當事人之人數附繕本）「切勿逕送上級法院」。
                                      書記官  陳語嫣
中　　華　　民　　國　　110 　年　　12　　月　　30　　日
附表
編號 被害人/告訴人 詐欺金額（新臺幣） 詐欺方式 轉帳時間 提領時間、金額及地點 1 謝雪如 ①3萬元 ②2萬元  於109年9月28日上午10時19分58秒前某時許，撥打電話予被害人謝雪如，佯稱係其堂弟之兒子「謝宇翔」，欲向其借錢周轉。 ①109年9月28日上午10時19分58秒 ②109年9月28日上午11時7分5秒 分別於109年9月28日12時9分55秒、同日12時10分42秒、同日12時12分14秒，在桃園市○○區○○路0段000號「上海銀行觀音分行」自動櫃員機機臺前，持本案帳戶提款卡提領2萬元（本案帳戶經扣除手續費5元）、2萬元（本案帳戶經扣除手續費5元）、1萬元（本次經扣除手續費5元）。 2 鍾清菊（提出告訴） 5萬元   於109年9月26日13時30分許，撥打電話予告訴人鍾清菊，佯稱係其表弟，欲向其借款。 109年9月28日下午4時1分7秒  於109年9月28日17時9分20秒，在桃園市○○區○○路000號「玉山銀行中壢分行」自動櫃員機前，持本案帳戶提款卡提領5萬元。 
附錄：本案論罪科刑法條全文
組織犯罪防制條例第3條
發起、主持、操縱或指揮犯罪組織者，處3年以上10年以下有期
徒刑，得併科新臺幣1億元以下罰金；參與者，處6月以上5年以
下有期徒刑，得併科新臺幣1千萬元以下罰金。但參與情節輕微
者，得減輕或免除其刑。
具公務員或經選舉產生之公職人員之身分，犯前項之罪者，加重
其刑至二分之一。
犯第1項之罪者，應於刑之執行前，令入勞動場所，強制工作，
其期間為3年。
前項之強制工作，準用刑法第90條第2項但書、第3項及第98條第
2項、第3項規定。
以言語、舉動、文字或其他方法，明示或暗示其為犯罪組織之成
員，或與犯罪組織或其成員有關聯，而要求他人為下列行為之一
者，處3年以下有期徒刑，得併科新臺幣3百萬元以下罰金：
一、出售財產、商業組織之出資或股份或放棄經營權。
二、配合辦理都市更新重建之處理程序。
三、購買商品或支付勞務報酬。
四、履行債務或接受債務協商之內容。
前項犯罪組織，不以現存者為必要。
以第5項之行為，使人行無義務之事或妨害其行使權利者，亦同
。
第5項、第7項之未遂犯罰之。

洗錢防制法第14條
有第二條各款所列洗錢行為者，處7年以下有期徒刑，併科新臺
幣5百萬元以下罰金。
前項之未遂犯罰之。
前二項情形，不得科以超過其特定犯罪所定最重本刑之刑。

中華民國刑法第339條之4
犯第339條詐欺罪而有下列情形之一者，處1年以上7年以下有期
徒刑，得併科1百萬元以下罰金：
一、冒用政府機關或公務員名義犯之。
二、三人以上共同犯之。
三、以廣播電視、電子通訊、網際網路或其他媒體等傳播工具，
    對公眾散布而犯之。
前項之未遂犯罰之。